臺灣臺南地方法院民事判決　九十三年度小上字第九號
　　上　訴　人　甲○○
　　被上訴人　　乙○○
右當事人間請求侵權行為損害賠償事件，上訴人對於中華民國九十三年一月十三日本
院台南簡易庭九十二年度南小字第二七八五號第一審判決提起上訴，本院判決如左：
    主　　　文
上訴駁回。
第二審訴訟費用由上訴人負擔。
    事      實
甲、上訴人方面：
　　聲明及陳述詳如附件所載。
乙、被上訴人方面：
　　本院未行準備程序及言詞辯論程序，被上訴人於本審亦未提出書狀作何聲明或陳
　　述。
    理      由
一、本件上訴人起訴主張：被上訴人乙○○於民國（下同）八十四年十一月九日具刑
    事自訴狀，向本院自訴本件上訴人甲○○於八十四年五月十五日上午六時三十分
    許，無故侵入本件被上訴人乙○○所有台南市○○○路○段四十四巷五十八號之
    住宅，甲○○所為係犯刑法第三百零六條之侵害居住自由罪，於自訴狀登載：「
    被告（甲○○）犯罪證據－台南市警察局第一分局文化派出所報告書」，係行使
    偽造執法機關之公文書提起刑事自訴，乙○○所委任之自訴代理人蘇新竹律師於
    八十四年十一月二十四日本院審理上開自訴案件（八十四年度自字第五七六號）
    時亦陳述：「自訴要旨如自訴狀」，因認被上訴人涉有行使偽造公文書，侵害上
    訴人之權益，爰依民法第一百八十四條第一項規定提起本件訴訟，並聲明：被上
    訴人應給付上訴人新臺幣一元等語。
二、按小額程序之第二審判決，依上訴意旨足認上訴為無理由者，得不經言詞辯論為
    之，民事訴訟法第四百三十六條之二十九定有明文。次按原告之訴，依其所訴之
    事實，在法律上顯無理由者，法院得依民事訴訟法第二百四十九條第二項之規定
    ，不經言詞辯論，逕以判決駁回之，此於小額事件之上訴程序亦有準用（民事訴
    訟法第四百三十六條之三十二、第四百六十三條規定及最高法院四十二年台上字
    第五二六號判例意旨參照）。而所謂原告之訴，依其所訴之事實，在法律上顯無
    理由者，係指依原告於訴狀內記載之事實觀之，在法律上顯然不能獲得勝訴之判
    決者而言（參照最高法院六十二年度台上字第八四五號判例意旨）。是依起訴狀
    內記載之事實縱令屬實，在法律上仍顯然不能獲勝訴之判決，則不須經調查證據
    即可判斷，自可依民事訴訟法第二百四十九條第二項規定，逕以判決駁回。次按
    因侵權行為所生之損害賠償請求權，自請求權人知有損害及賠償義務人時起，二
    年間不行使而消滅，民法第一百九十七條第一項前段規定甚明。而關於侵權行為
    損害賠償請求權之消滅時效，應以請求權人實際知悉損害及賠償義務人時起算，
    非以知悉賠償義務人因侵權行為所構成之犯罪行為經檢察官起訴，或法院判決有
    罪為準，最高法院七十二年度台上字第七三八號判例可資參照。又按時效完成後
    ，債務人得拒絕給付，民法第一百四十四條第一項定有明文，是消滅時效完成之
    效力，得使債務人發生拒絕給付之抗辯權。
四、經查本件請求給付之訴訟標的金額為一元，揆諸前開規定，應適用小額程序，合
    先敘明。復查：本件被上訴人雖未於原審言詞辯論期日到場，惟於九十二年十二
    月十八日向原審出具答辯狀中有記載：「.... 因侵權行為所生之損害賠償請求
    權，自請求權人知有損害及賠償義務人時起，二年間不行使而消滅。民法第一百
　　九十七條第一項定有明文。本件依原告起訴之事實，係發生於八十四年間，姑不
　　論是否屬實，至今已有八年之久，依上揭法條規定，已逾請求權時效，則原告提
　　起本訴，亦無理由，請駁回其訴。」（參原審卷第十八頁），據此，被上訴人已
　　為時效之抗辯，則本件縱認上訴人起訴之事實主張：被上訴人於八十四年十一月
　　九日向本院提出之刑事自訴狀所附證據係屬偽造，涉犯刑法行使偽造公文書罪，
　　因此損害上訴人權益等情係屬真實，被上訴人提出自訴狀之行為係發生於八十四
　　年十一月九日，該自訴狀繕本並已於八十四年十一月十七日送達於本件上訴人，
　　為上訴人所親收，有送達證書附卷足參，據此，上訴人至遲應於八十四年十一月
　　十七日即知悉被上訴人上開自訴狀內容之記載，則不論上訴人所主張被上訴人「
　　行使偽造公文書」之侵權行為之發生時點（八十四年十一月九日），或其知悉被
　　上訴人行使偽造公文書之時點（八十四年十一月十七日），迄上訴人於九十二年
　　十一月二十七日向本院提起本件侵權行為損害賠償之訴時均已逾八年，既超過前
　　開民法第一百九十七條規定二年之時效期間，上訴人縱對被上訴人有其所主張之
　　侵權行為損害賠償請求權，其請求權亦罹於時效而消滅，被上訴人因此為拒絕給
　　付之抗辯，自屬於法有據。上訴人請求被上訴人賠償損害，於法不合。
六、從而，本件上訴人之訴，依其所訴之事實，在法律上顯無理由，原審因此為其敗
    訴之判決，於法並無不合。上訴意旨指摘原判決不當，求予廢棄改判，顯無理由
    ，應不經言詞辯論，逕以判決駁回之。
七、綜上所述，本件依上訴人所訴之事實，於法律上顯無理由。從而，上訴人聲請調
    閱本院九十年度訴字第五八七號刑事卷、台灣台南地方法院檢察署九十二年度偵
    字第一二０三０號九十二年九月二十五日偵查筆錄，自毋庸再予調閱審酌，併此
    敘明。
八、據上論結，本件上訴顯無理由，依民事訴訟法第四百三十六條之三十二第二項、
　　第四百三十六條之二十九第二款、第四百六十三條、第四百四十九條第一項、第
　　七十八條，判決如主文。
中　　　華　　　民　　　國　　九十三　　年　　　六　　　月　　　七　　　日
                                    臺灣臺南地方法院民事第二庭
~B審判長法官　蔡美美
~B法　　　官　陳杰正
~B法　　　官　李杭倫
右為正本係照原本作成。
本件不得上訴。
中　　　華　　　民　　　國　　九十三　　年　　　六　　　月　　　七　　　日
~B法院書記官　鄭佩玉
